臺灣高等法院刑事判決
110年度上訴字第1281號
上  訴  人  
即  被  告  FONG TAU SZU（美國籍）




選任辯護人  葉慶人律師
            葉慶媛律師
            林祐增律師
上列上訴人因毒品危害防制條例等案件，不服臺灣桃園地方法院
109年度重訴字第52號，中華民國110年2月26日第一審判決（起
訴案號：臺灣桃園地方檢察署109年度偵字第22404號），提起上
訴，本院判決如下：
    主  文
上訴駁回。
    事  實
一、FONG TAU SZU（中文名：馮思濤) 知大麻、安非他命均係我
    國毒品危害防制條例第2 條第2 項第2 款所列管之第二級毒
    品，亦皆為行政院依懲治走私條例第2 條第3 項授權而訂定
    「管制物品管制品項及管制方式」公告之管制進出口物品，
    非經許可不得持有、運輸及私運進口，竟基於運輸第二級毒
    品及私運管制物品進口之犯意，於民國109 年7 月21日前某
    日（美西時間），在美國某處取得如附表所示含第二級毒品
    大麻及安非他命之物質而持有之，並於109 年7 月21日凌晨
    0 時45分許（美西時間），在美國加州洛杉磯國際機場，將
    藏放上開物品之行李箱辦理中華航空股份有限公司班機號碼
    CI-007之班機旅客行李託運至臺灣桃園國際機場，再搭乘上
    開班機從洛杉磯國際機場起飛，於臺灣時間109年7 月22日
    上午5 時許抵達臺灣桃園國際機場，下機後旋即至行李轉盤
    領取上開行李箱，以此方式運輸及私運上開第二級毒品及管
    制物品進口入境我國。嗣當場為財政部關務署臺北關會同臺
    北市政府警察局士林分局查獲，並扣得上開物品，始悉上情
    。
二、案經臺北市政府警察局士林分局報告臺灣桃園地方檢察署檢
    察官偵查起訴。
    理  由
壹、證據能力部分：
一、按被告以外之人於審判外之言詞或書面陳述，除法律有規定
    者外，不得作為證據；被告以外之人於審判外之陳述，雖不
    符前4 條之規定，而經當事人於審判程序同意作為證據，法
    院審酌該言詞陳述或書面陳述作成時之情況，認為適當者，
    亦得為證據。當事人、代理人或辯護人於法院調查證據時，
    知有第159 條第1 項不得為證據之情形，而未於言詞辯論終
    結前聲明異議者，視為有前項之同意，刑事訴訟法第159 條
    第1 項、第159 條之5 第1 項、第2 項分別定有明文。查本
    案認定事實所引用之被告以外之人於審判外之言詞或書面陳
    述，並無證據證明係公務員違背法定程序所取得，而檢察官
    、被告FONG TAU SZU及其辯護人於本院行準備程序及審理時
    ，就證據能力均表示沒有意見(見本院卷第107頁至第108頁
    、第217頁至第218頁)等語，且本院審酌前揭陳述作成時之
    情況，並無違法取證之瑕疵，亦認以之作為證據為適當，是
    本件有關被告以外之人於審判外之言詞或書面陳述等供述證
    據，依前揭法條意旨，自均得為證據。
二、另本院以下所引用之非供述證據，均與本件事實具有自然關
    聯性，且核屬書證、物證性質，又查無事證足認有違背法定
    程序或經偽造、變造所取得等證據排除之情事，復經本院依
    刑事訴訟法第164條、第165條踐行物證、書證之調查程序，
    況公訴人、被告及辯護人對此部分之證據能力亦均不爭執，
    是堪認均具有證據力。
貳、實體部分：
一、認定犯罪事實之證據及理由：
　  被告於檢察官偵查、原審及本院審理中均供承運輸附表所示
    之毒品入境等情不諱(見偵卷第107頁至第109 頁、原審卷第
    149頁、本院卷第220頁) ，而被告運輸毒品遭查獲之過程，
    並有財政部關務署臺北關109 年7 月22日北稽檢移字第1090
    100812號函暨所附扣押貨物清表、現場勘查照片(見偵卷第4
    3頁至第70頁) 及航班資訊(見偵卷第91頁)在卷可查，以及
    如附表所示之物扣案可佐(見偵卷第45頁)。又扣案如附表所
    示之物經送鑑定，結果分別為含第二級毒品安非他命、大麻
    成分之物質，亦有法務部調查局109 年8月21日調科壹字第1
    0923013930號鑑定書附卷可查(見偵卷第151 頁) ，足認被
    告上揭任意性自白即與事實相符。綜上，本件事證明確，被
    告犯行洵堪認定，應依法論科。
二、按大麻之主要成分四氫大麻酚以及安非他命均為毒品危害防
    制條例第2 條第2 項第2 款所列管之第二級毒品，並係行政
    院依懲治走私條例第2 條第3 項授權公告之「管制物品管制
    品項及管制方式」第1 條第3 款所列之管制進出口物品。而
    所謂「運輸」者，係指本於運輸意思而搬運輸送而言，倘其
    有此意圖者，一有搬運輸送之行為，犯罪即已成立，並非以
    運抵目的地為完成犯罪之要件。因此應以起運為著手，以運
    離現場為其既遂，則運輸毒品罪，並不以兩地間毒品直接運
    送移轉存置於特定地點為限，其以迂迴、輾轉方法，利用不
    相同之運輸工具、方法將特定之毒品移轉運送至最終目的者
    ，其各階段之運送行為，均不失為運輸行為之一種，此即為
    運輸毒品罪之犯罪構成要件之行為（最高法院92年度台上字
    第5426號、95年度台上字第6577號判決意旨參照），是運輸
    毒品罪應屬於繼續犯，縱使起運後運輸毒品罪已既遂，但在
    毒品到達終極目的地前，其犯罪行為仍在持續進行中（105
    年度台上字第1271號判決意旨參照）。再按懲治走私條例第
    2 條第1 項之私運管制物品進口罪，係指未經許可，擅自將
    逾公告數額之管制物品，自他國或公海等地，私運進入我國
    境內而言，一經進入國境，其犯罪即屬完成（最高法院96年
    度台上字第6959號判決意旨參照）。查被告以航空行李託帶
    之方式自美國運輸如附表所示含第二級毒品之物品至我國境
    內，既已自美國起運並抵達我國桃園國際機場，揆諸前開說
    明，本案被告其運輸、走私行為均已完成而屬既遂。是核被
    告所為，係犯毒品危害防制條例第4 條第2 項之運輸第二級
    毒品罪，及懲治走私條例第2 條第1 項之私運管制物品進口
    罪。而被告利用不知情之中華航空公司人員為前揭犯行，為
    間接正犯。查被告私運管制物品大麻、安非他命進口來臺，
    係以一行為同時觸犯上開運輸第二級毒品、私運管制物品進
    口二罪名，為想像競合犯，應依刑法第55條規定，從一重之
    運輸第二級毒品罪處斷。
三、被告於偵查及審理中均坦承運輸第二級毒品之犯行，符合毒
    品危害防制條例第17條第2 項規定「犯第四條至第八條之罪
    於偵查及歷次審判中均自白者，減輕其刑。」得援引毒品危
    害防制條例第17條第2 項規定，減輕其刑。
四、被告請求減刑事由不可採之理由：
  ㈠被告雖辯稱：其運輸如附表所示第二級毒品之目的均係為己
    施用，請求依毒品危害防制條例第17條第3項之規定減輕其
    刑等語。然觀本案被告運輸之毒品中，僅大麻煙草就多達11
    包，淨重高達5367.75公克，而依本院承辦毒品案件之一般
    常識及經驗，顯已遠遠逾越一般人自行施用毒品所攜帶之數
    量。況據被告申請來臺簽證之商務請函，陳明被告來臺商務
    歷程僅15日，縱使計入防疫隔離之14日，被告預計在臺灣地
    區時間也不過1個月(見偵卷第81頁)，時間短暫，其攜帶數
    量如此龐大之毒品來臺，顯非僅為自用之目的。被告雖又於
    原審審理中辯稱：伊來臺灣之目的係為長久定居云云(見原
    審卷第152頁)，與其申請之短期商務訪問簽證目的不符，亦
    與其警詢所述來臺目的係為進行訪查等語扞挌(見偵卷第14
    頁)，核屬臨訟卸責之詞。又被告雖提出安非他命處方簽，
    辯稱其攜帶安非他命是為自己施用云云，惟被告自承此藥品
    係其母及其弟所有等語(見偵卷第21頁)，復參諸被告提出之
    處方簽，用藥人記載為：FONGSZUCHEN(見原審卷第157)，並
    非被告，且被告之尿液經送鑑定之結果，亦呈安非他命類陰
    性反應(見偵卷第367頁)，應認被告運輸毒品之目的並非為
    自己施用。
　㈡辯護意旨雖以：本案有情輕法重之憾，請求依刑法第59條之
    規定酌減其刑云云。然被告運輸毒品數量龐大，倘若流入市
    面，將造成我國社會治安嚴重損害，情節非輕，且所涉之運
    輸第二級毒品罪，已依毒品危害防制條例第17條第2項之規
    定減輕其刑，其法定最低刑度已大幅降低，因認於降低後之
    法定刑度內為量刑，並無科以最低刑度猶認過苛之情事，故
    不再依刑法第59條規定酌減其刑，併此敘明。
　㈢被告又辯稱：大麻在美國屬合法藥品，伊不知道大麻在臺灣
    是毒品，也不知道運輸大麻是嚴重犯罪云云。惟按除有正當
    理由而無法避免者外，不得因不知法律而免除刑事責任，刑
    法第16條前段前段定有明文。被告自承有大學之學歷(見偵
    卷第13頁)，且於本院開庭審理期間，能夠以流利中文與法
    官溝通，並表達自己之意見，依其知識程度及語文能力，當
    能夠查詢大麻在臺灣地區屬於毒品。況縱使在美國，大麻的
    合法化也不過是近年之事，且並非美國各州都予以合法化之
    地位，此為公眾週知之事，被告身處網路資訊可以快速取得
    之時代，且有臺灣親友、事業合作夥伴之人脈背景，當能輕
    易查詢大麻在臺灣地區屬於毒品，其無正當理由而無法避免
    違法性錯誤，自不得主張因不知法律而免除刑事責任或減輕
    其刑，併此敘明。
五、維持原判決之理由：
  ㈠原審審理結果，認本案事證明確，引用毒品危害防制條例第4
    條第2項、第17條第2項、第18條第1項前段，懲治走私條例
    第2條第1項，刑法第11條、第55條、第95條，並以行為人之
    責任為基礎，審酌被告前無刑案紀錄，有本院被告前案紀錄
    表在卷可憑，素行尚佳，惟其無視我國法規禁令，擅自運輸
    第二級毒品進入我國境，且運輸之數量龐大，倘若流入市面
    ，將造成社會治安之嚴重破壞，幸而該批毒品甫入國境，
    即遭查扣，未流入市面造成危害，被告造成之社會法益侵害
    已經降低，且被告犯後坦認，態度尚可，兼衡其犯罪目的、
    手段、運輸毒品之數量，以及被告自承大學畢業之智識程度
    ，擔任企業負責人，家境小康之生活狀況等一切情狀( 見偵
    卷第13頁) ，量處有期徒刑6年。經核原審認事用法均無違
    誤，量刑及沒收之說明（詳後二、所述）亦屬妥適，應予維
    持。
　㈡沒收：
　　按「查獲之第一、二級毒品及專供製造或施用第一、二級毒
    品之器具，不問屬於犯罪行為人與否，均沒收銷燬之。」毒
    品危害防制條例第18條第1 項前段定有明文。扣案如附表所
    示之物，均為查獲之第二級毒品，應依前揭規定沒收銷燬；
    其包裝袋、包裝瓶罐與內含之毒品難以完全析離，亦應視為
    毒品之一部分，爰均依毒品危害防制條例第18條第1 項前段
    規定，宣告沒收銷燬之。至毒品因取樣供鑑驗耗損之部分，
    既已驗畢用罄滅失，自不另宣告沒收銷燬。其餘扣案物品，
    與被告本件犯行無直接關係，爰不予以宣告沒收，併此敘明
    。
　㈢按外國人受有期徒刑以上刑之宣告者，得於刑之執行完畢或
    赦免後，驅逐出境，刑法第95條定有明文。被告為美國籍人
    士，在臺灣地區並無固定之住居所及正當工作，且本次商務
    訪查之簽證已經逾期(見偵卷第25頁)，其犯本案前開犯行，
    並受有期徒刑之宣告，若於刑之執行完畢後，仍容任其繼續
    留滯於本國，將對本國社會治安造成危險性，本院認被告不
    宜繼續居留本國，於刑之執行完畢後，有驅逐出境之必要，
    爰依刑法第95條規定，併宣告於刑之執行完畢或赦免後，驅
    逐出境。
　㈣上訴意旨不可採之理由：
　⒈上訴意旨略以：原審認為本案運輸毒品之數量較多，且認為
    被告主張是供自用，為不足採，然僅以毒品之數量多寡，尚
    不能推測被告之主觀意圖，爰請求依刑法第59條規定酌減其
    刑；又本案原審量刑過重等語。
　⒉按量刑之輕重，係屬為裁判之法院得依職權裁量之事項，苟
    其量刑已以行為人之責任為基礎，並斟酌刑法第57條所列一
    切情狀，在法定刑度內，酌量科刑，如無偏執一端，致明顯
    輕重失衡情形，不得遽指為不當或違法（最高法院72年度台
    上字第6696號判例、99年度台上字第189號、103年度台上字
    第36號判決意旨參照）。又刑罰之量定屬法院自由裁量之職
    權行使，但仍應審酌刑法第57條所列各款事由及一切情狀，
    為酌量輕重之標準，並非漫無限制，在同一犯罪事實與情節
    ，如別無其他加重或減輕之原因，下級法院量定之刑，亦無
    過重或失輕之不當情形，則上級法院對於下級法院之職權行
    使，原則上應予尊重（最高法院85年度台上字第2446號判決
    意旨參照）。查原判決量刑以行為人之責任為基礎，就被告
    之犯罪情節及科刑部分之量刑基礎，已於理由欄內具體說明
    ，業如前述，顯已斟酌刑法第57條各款事由，並基於刑罰目
    的性之考量、刑事政策之取向以及行為人刑罰感應力之衡量
    等因素而為刑之量定，並未逾越法定刑度，客觀上並無量刑
    畸重畸輕之裁量權之濫用，而無顯然失出或有失衡平之情事
    ，屬法院裁量職權之適法行使。被告上訴雖請求依照刑法第
    57條、第59條，從輕量刑，然其並未指出原判決之量刑有何
    不當或違法之處，亦未就其不服原判決之理由舉出足為所憑
    之具體事由，且依本案情節，並無情輕法重，有傷一般國民
    對於法律之情感，而足以引起社會一般同情之處，尚無顯可
    憫恕之情形，並無依刑法第59條酌減其刑之餘地，已如前述
    。被告執前詞提起上訴，為無理由，應予駁回。
據上論斷，應依刑事訴訟法第368條，判決如主文。
本案經檢察官林秉賢提起公訴，檢察官林安紜到庭執行職務。
中　　華　　民　　國　　110 　年　　8 　　月　　24　　日
                  刑事第二十庭  審判長法　官  王復生
                                      法　官  遲中慧
                                      法　官  蕭世昌
以上正本證明與原本無異。
如不服本判決，應於收受送達後20日內向本院提出上訴書狀，其
未敘述上訴之理由者並得於提起上訴後20日內向本院補提理由書
（均須按他造當事人之人數附繕本）「切勿逕送上級法院」。
                                      書記官  吳建甫
中　　華　　民　　國　　110 　年　　8 　　月　　24　　日

附錄：本案論罪科刑法條全文
毒品危害防制條例第4條第2 項
製造、運輸、販賣第二級毒品者，處無期徒刑或十年以上有期徒
刑，得併科新臺幣一千五百萬元以下罰金。
懲治走私條例第2條第1 項
私運管制物品進口、出口者，處 7 年以下有期徒刑，得併科新
臺幣 3 百萬元以下罰金。

附表：
編號 品項 成分 數量 備註  1 煙草 含第二級毒品大麻成分 11包( 淨重5367.75 公克，驗餘淨重5365.69 公克) 原扣案物編號1 至11( 表單見偵卷第45頁，下同)  2 電子煙 含第二級毒品大麻成分 2支 原扣案物編號27及28  3 粉末 含第二級毒品大麻成分 2 瓶( 合計淨重2.38公克，驗餘淨重2.38公克) 原扣案物編號20及21  4 凝膠 含第二級毒品大麻成分 1只 原扣案物編號22  5 綠色黏稠物質 含第二級毒品大麻成分 4包 原扣案物編號25-1至25-4  6 膠囊 含第二級毒品安非他命成分 1 瓶( 含膠囊22顆，淨重8.93公克，驗餘淨重8.44公克) 原扣案物編號18